【裁判字號】    91,訴,1160
【裁判日期】    920327
【裁判案由】    損害賠償
【裁判全文】
臺灣板橋地方法院民事判決  九十一年度訴字第一一六○號
    原      告    乙○○
    訴訟代理人    簡旭成律師
                  黃啟逢律師
    複  代理人    丙○○
    被      告    甲○○
右當事人間損害賠償事件，本院判決如左：
    主    文
原告之訴及其假執行之聲請均駁回。
訴訟費用由原告負擔。
    事    實
甲、原告方面：
  一、聲明：
    １被告應給付原告新台幣（下同）一百三十一萬一千元及自起訴狀繕本送達翌日
      起至清償日止，按年息百分之五計算之利息。
    ２願供擔保請准宣告假執行。
  二、陳述：
    １原告及訴外人王錦城基於生活上之需求欲僱用三名外籍勞工，進而於民國八十
      八年四月間與被告訂立人力仲介契約，委由被告處理申請事宜，被告於同年十
      一月將三名外籍勞工交與原告與王錦城，由原告交付二十四萬一千元支票，詎
      料原先約定ESPINA MELIND外勞僱主係原告，MONDOYD B ELENA外勞僱主係王錦
      城，竟因被告重大錯誤造成配對錯誤，即被告實際交付之外勞居留証與原告需
      外勞產生錯置之情形。此時，原告與王錦城在機場立即向被告反應此問題，要
      求其更正，然被告竟蓄意隱瞞法令之規定，一再向原告與王錦城保證不會任何
      影響，原告因信賴被告之專業素養而誤信為真，然卻因被告惡意的隱瞞及其未
      善盡人力仲介應有之責任，而造成原告因此觸犯就業服務法相關規定，在警局
      偵訊時，被告為撇清其責任，甚至向警員謊稱其並不知情，而捏造一切均是原
      告與王錦城自作主張，因而原告遭警移送偵辦，幸經台灣板橋地方法院檢察署
      以八十九年度偵字第一四七四八號，查明事情真相予以不起訴之處分，然縱令
      如此，原告身心亦因此遭受極大折磨。
    ２被告雖否認其有處理委任事務不當，唯依以下證據，足證被告在處理委任事務
      上確有疏失，致原告觸法：
    (1)據王錦城前案證詞：「因當初仲介公司聲請來台時，將資料弄錯，把我原先是
      申請．．與乙○○聲請．．弄錯」、「仲介公司甲○○知道並通知我帶外勞至
      乙○○家中，而且仲介公司稱可以帶過去還說沒關係」（八十九年八月二日警
      訊筆錄），「我當時也發現有異，但仲介稱沒關係，說我與胡女有合夥關係，
      沒關係且均是合法引進」（台灣板橋地方法院檢察署八十九年偵字第一四七四
      八號八十九年八月二十二日偵訊筆錄）。
    (2)美琳達前案證詞：「我原在菲律賓所定契約雇主是乙○○（附契約書影本）」
      （八十九年八月二日警訊筆錄），「（問美琳達：是何人雇用來台工作？）答
      ：是乙○○」、「在機場有發現雇主錯誤，但仲介稱沒關係，所以先到王男處
      住幾天，後來回到胡女處」（八十九年偵字第一四七四八號八十九年十月二十
      六日偵訊筆錄）。「（在機場仲介知情雇主弄錯，你有聽仲介講何話？）當時
      發現錯誤時，有向仲介講，而仲介稱沒關係，先到王男處，再換到胡處」（八
      十九年偵字第一四七四八號八十九年十月二十六日偵訊筆錄）。另美琳達於前
      次期日亦證稱明確，其原有雇主係原告，後因被告寄送第二份監護工契約時，
      將其上雇主名稱弄錯，菲律賓方面才會認為其雇主為王錦城。
    (3)九十年偵字第七九六八號不起訴處分書：「本件訊據被告甲○○固不否認有代
      告訴人辦理外勞事情，及因引進外勞文件上之錯誤致告訴人被移送偵查之事不
      諱」、「至被告所引進之外籍勞工，雖有張冠李戴，致告訴人實際雇用之外籍
      勞工，與申請文件上引用之外籍勞工不合之事，但此種不合情形，僅可認係被
      告未依債務之本旨而為給付」。
    (4)本件監護工人選是原告指定，而交由被告引進處理，以收費來看，被告所處理
      之事項非僅有文件處理，尚有包含整個外勞引進程序（包括來台後的輔導），
      而菲律賓的仲介也是被告找的，被告雖於前次期日否認有疏失，但依美琳達來
      台時菲律賓發的海外工作許可證，已經表示雇主為原告（原證九），而所有文
      件上字體被告均承認為其所寫（包含契約書），當可清楚知道本件正因其後來
      之契約書及文件寫錯，而導致人別有錯誤。
    (5)從第一份監護工契約書可知，美琳達原有雇主為乙○○，後被告因前一份文件
      逾期失效，才又再作第二份契約（其亦自認其上均為被告筆跡），否則何有製
      作二份契約書之必要！而因第二份契約弄錯，才會導致人別錯誤。而被告也承
      認其付錢予菲律賓仲介，文件也是由其交付予菲律賓仲介，縱認係菲律賓方面
      作業錯誤，其也是被告履行輔助人，被告就此錯誤仍應負責。
    (6)被告於原告因其處理事務疏失而遭移送，不但未予澄清，反而推諉予原告，致
      原告遭移送。被告於前案訊問時稱：「該兩名雇主從未告知我聲請外勞有錯誤
      ，我也未曾告訴他們王錦城外勞可交由乙○○雇用（八十九年八月二日警訊筆
      錄），「當時我只負責文件的聲請，而人是他們自己選的，造成這錯誤，不是
      我的事」（八十九年偵字第一四七四八號八十九年八月二十二日偵訊筆錄）。
      被告不但未坦承係其文件出錯，反而將過錯推給原告，眼睜睜看原告被移送（
      原告當時百口莫辯，手上並無任何文件）。
    ３依民法第一百八十四條第一項之規定，因故意或過失，不法侵害他人權利者，
      負損害賠償責任。又依民法第五百四十四條之規定，受任人因處理委任事務有
      過失，或因逾越權限之行為所造成之損害，對於委任人應負賠償之責。且依民
      法第二百二十七條之規定，因可歸責於債務人之事由，致為不完全給付者，債
      權人得依關於給付遲延或給付不能之規定行使其權利；因不完全給付而生前項
      以外之損害者，債權人並得請求賠償。今因被告之瑕疵給付，而其亦自承該瑕
      疵係不能補正，又拒絕辦理外勞後續問題，例如體檢等項，原告自得依民法二
      百二十七條準用給付不能之規定，主張解除契約，依民法二百五十九條之規定
      ，請求返還委任費用二十四萬一千元（原告業已另委任康林人力集團處理外勞
      後續問題）。
    ４又因被告處理委任事務有故意過失，而其為撇清責任，向警員謊稱其一切均不
      知情，均是原告自作主張，因而至原告遭警移送法辦，其行為自屬侵害原告名
      譽權及人格權，原告為洗脫罪名所支出之律師委任費用七萬元（見原證二），
      自屬因被告侵權行為及債務不履行（加害給付類型）所產生之損害，對此亦得
      一併請求。
    ５原告乃醒吾商專企管科畢業，現職範文企業有限公司總經理。其夫為優尼克科
      技股份有限公司總經理、董事，亦為範文公司之負責人、億安國際股份有限公
      司總經理、董事，東筦博蒂高爾夫球用品場董事，是以原告乙○○在商場及社
      會上有一定之社會地位，今因被告之故，進拘留室、按指模、拍照等侮辱，亦
      因應訊之故，推掉多筆生意往來，其精神上之損害，不可謂不大。原告一介女
      流，之前從未進過警局，因被告之故，被警方以現行犯處置，一連串偵訊、按
      指紋、拍照留檔之動作，已使原告遭受到極大之屈辱，其後帶手銬、關進拘留
      所與凶神惡煞等重刑犯關在一起更使原告除恐懼、屈辱等精神折磨外，留下一
      生中無法抹滅之傷痛，事發至今已有二年，然對當日恐懼、屈辱情境猶歷歷在
      目，無法忘懷，可見被告對原告造成心理傷害之大。為此另依民法第一百九十
      五條第一項及民法第二百二十七條之一準用一百九十五條之規定，以原告名譽
      權及、人格權受侵害為由，請求被告給付原告一百萬元，作為精神慰撫金之賠
      償。綜上，原告請求被告返還已付價金二十四萬一千元、賠償七萬元律師費及
      慰撫金一百萬元，共一百三十一萬一千元及自起訴狀繕本送達翌日起至清償日
      止，按年息百分之五計算之利息。
乙、被告方面：
  一、聲明：
    １如主文所示。
    ２如受不利之判決，願供擔保免為假執行。
  二、陳述：
      菲籍外勞係原告自己找的，被告僅係代辦國內申請手續，包括向行政院勞工
      委員會申請許可招募外勞將僅列有雇主姓名之監護工契約書送法院認證將
      上開監護工契約書送菲律賓勞工中心、台北馬尼拉經濟文化辦事處認證將勞
      委會許可函、經法院及上開外國駐台單位認證之監護工契約書，寄至菲律賓仲
      介，由菲律賓仲介公司填入外勞姓名及基本資料，之後外勞入境手續，則由菲
      律賓仲介公司辦理，辦妥後，被告與菲律賓仲介公司確認入境時間，告知原告
      ，待外勞入境以後，被告再帶外勞體檢、向縣警察局申請外勞之居留證、向勞
      委會申請聘僱許可。因本件係由原告自己找外勞，非由被告從菲律賓仲介公司
      引進，是被告未向菲律賓仲介公司拿取二萬元之介紹費。被告曾向原告要外勞
      資料，惟原告稱不必操心，原告會請人將她所指定之外勞帶至菲國仲介公司處
      報到，故外勞入境臺灣前，被告並無外勞之資料，亦不知原告所選之外勞為何
      人，又如何將外勞與雇主配對錯置，入境當天，原告自行將外勞接走，僅將外
      勞之文件交給被告辦理入境後之手續，原告並未向被告反應有何外勞弄錯之事
      ，原告在警訊稱係被告將菲籍外勞姓名弄錯，純屬原告違反就業服務法被警方
      查獲時之推諉之詞，原告為逃避刑責，曾私下要求被告向警方承擔一切錯誤係
      由被告造成，然此事被告全然不知情，如何自承錯誤，因此拒絕原告之請求，
      原告即向被告表示，要被告拿五十萬元出來，否則要告倒被告等脅迫之詞。原
      告指被告因第一份監護工契約書（原證五）逾期失效，才又作第二份契約書，
      因第二份契約書將雇主與外勞之姓名弄錯，因而產生配錯外勞乙事云云，惟原
      告所謂之第一份監護工契約書，係原告所偽造，其上並無菲律賓駐台單位之認
      證章及編號，且雇主姓名為黃淑紅，認證之法院為台南地方法院，除第一頁外
      ，之後頁數未蓋原告之印章，顯非被告郵寄至菲律賓仲介公司之文件，乃原告
      自行偽造。監護工契約書關於外勞之姓名及基本資料，非被告所記載，被告不
      知原告所雇用之外勞為何人，外勞係原告自己找的，由外勞自行向菲律賓仲介
      公司報到，由菲律賓仲介公司填寫外勞基本資料，並辦理外勞入境台灣之手續
      ，被告就其承辦國內申請文件部分，並無錯誤，菲律賓勞工局核發之聘僱證明
      ，亦記載美琳達之雇主為王錦城，監護工契約書亦為相同之記載，被告依上開
      文件辦理居留證，並無過失可言。被告之前在人力仲介公司上班，因此知道菲
      律賓仲介公司，被告並未與菲律賓仲介公司簽約，菲律賓仲介公司亦未付費給
      被告，被告僅向原告收取每位外勞二萬元之費用。
丙、本院依職權調取台灣板橋地方法院檢察署八十九年偵字第一四七四八號卷。
    理    由
一、原告主張：原告本要雇用外勞美琳達，訴外人王錦城雇用愛蓮娜（ＥＬＥＮＡ）
    ，因被告弄錯，將美琳達之雇主誤植為王錦城，原告與王錦城在機場即已發現錯
    誤，但被告一再向原告保證不會有影響，原告誤信為真，因而觸犯就業服務法相
    關規定。從第一份監護工契約書（原證五）可知，美琳達之雇主為原告，後被告
    因該第一份文件逾期失效，因而又作第二份契約，因第二份契約書將雇主與外勞
    之姓名弄錯，因而產生配錯外勞乙事，縱認錯誤係因菲律賓仲介公司所致，惟該
    菲律賓仲介公司為被告之債務履行輔助人，被告亦應對其履行輔助人之過失負責
    ，被告因處理委任事務有過失所造成原告之損害，對於原告應負賠償責任，且因
    被告之瑕疵給付不能補正，原告依民法第二百二十七條之規定，主張解除契約，
    請求被告返還已給付之費用二十四萬一千元，又被告明知文件出錯，卻在警訊推
    說不知道，造成原告因此被移送法辦，原告為洗脫罪名支出律師費用七萬元，此
    部分損害，被告應予賠償，又原告被帶手銬，進拘留所，受到恐懼及屈辱之精神
    折磨，迄今仍無法忘懷，侵害原告人格及名譽權，另請求被告給付一百萬元之慰
    撫金等情；被告則以：原告稱其會請人將她所指定之外勞帶至菲國仲介處報到，
    故外勞入境臺灣前，被告並無外勞之資料，亦不知原告所選之外勞為何人，又如
    何將外勞與雇主配對錯置，入境當天，由原告自行將外勞接走，僅將外勞之文件
    交給被告，由被告辦理入境後之手續，原告並未向被告反應有何外勞弄錯之事，
    監護工契約書關於外勞之姓名及基本資料非被告所記載，被告不知原告所雇用之
    外勞為何人，外勞係原告自己找的，由外勞自行向菲律賓仲介公司報到，由菲律
    賓仲介公司填寫外勞基本資料，並辦理外勞入境台灣之手續，被告就其承辦國內
    申請文件部分，並無錯誤，菲律賓勞工局核發之聘僱證明，亦記載美琳達之雇主
    為王錦城，監護工契約書亦為相同之記載，被告依上開文件辦理居留證，並無過
    失可言等語置辯。
二、就原告主張：其本要雇用外勞美琳達，委託被告辦理引進，因被告之過失，而誤
    將美琳達之雇主辦為王錦城乙節，原告首應就被告知悉原告欲引進之外勞為美琳
    達之事實舉證。原告係提出之原證五監護工契約書，其上載有雇主為原告，監護
    工為美琳達，作為被告知悉原告欲引進之外勞為美琳達之證明，被告則否認原證
    五監護工契約書之真正，並提出雇主為原告、監護工為愛蓮娜（ＥＬＥＮＡ），
    及雇主為王錦城、監護工為美琳達之監護工契約書各一份以資比對。經查：原告
    對於被告所提出之雇主為原告、受僱人為愛蓮娜，及雇主為王錦城、受僱人為美
    琳達之監護工契約書之真正並不爭執，該二份契約書有台北地方法院及菲律賓勞
    工中心、台北馬尼拉經濟文化辦事處之認證章，每頁均有原告及王錦城之印文，
    將該二份契約書與原告所提出之原證五契約書比對，發現該原證五監護工契約書
    ，並無菲律賓勞工中心、台北馬尼拉經濟文化辦事處駐台單位之認證章及編號，
    除第一頁以外，並無原告之印文，且雇主姓名為黃淑紅，認證之法院為台南地方
    法院，與上開二份契約書之製作及認證程序，並不相符，據被告陳稱其辦理申請
    監護工之流程為：向行政院勞工委員會申請許可招募外勞將僅列有雇主姓名
    之監護工契約書送法院認證將上開監護工契約書送菲律賓勞工中心、台北馬尼
    拉經濟文化辦事處認證將勞委會許可函、經法院及上開外國駐台單位認證之監
    護工契約書，寄至菲律賓仲介，則被告應係已完成法院及上開外國單位之認證程
    序後，始會將僅列有雇主資料之監護工契約書寄至菲律賓仲介公司，原證五之監
    護工契約書並未完成認證程序，亦有上開諸多不符之處，自難認為原證五監護工
    契約書係被告所製作，況據被告陳稱：外勞係原告自己找的，由外勞自行向菲律
    賓仲介公司報到，由菲律賓仲介公司填寫外勞基本資料，並辦理外勞入境台灣之
    手續等語，此並據證人美琳達證述無誤（見九十二年二月二十七日言詞辯論筆錄
    ），則被告將監護工契約書寄至菲律賓仲介公司前，僅有雇主之記載，監護工姓
    名及基本資料係空白，之後由美琳達自行找菲律賓仲介公司報到後，由美琳達告
    知菲律賓仲介公司填寫，完成監護工契約書之記載，即監護工為何人並非由被告
    填寫，原告亦自承：該監護工係由其自己找的，由監護工自行到菲律賓仲介公司
    報到等語（見九十一年十二月二十日言詞辯論筆錄第二、三頁），則就被告承辦
    之範圍內，原告並無將監護工為何人告知被告之必要，是被告辯稱：其不知那一
    位外勞配那一位雇主等語，堪予採信。又本件係外勞自行至菲律賓仲介公司辦理
    ，原告並未舉證係被告指示菲律賓仲介公司那一位外勞配那一位雇主，則縱令菲
    律賓仲介公司有原告所指外勞配錯雇主之情形，亦難認為可歸責於被告。原告另
    指被告拒絕辦理外勞後續問題，例如體檢等項乙節，並未舉證以實其說，是原告
    依民法二百二十七條準用給付不能之規定，主張解除契約，依民法二百五十九條
    之規定，請求返還委任費用二十四萬一千元，洵屬無據，不應准許。
三、原告復主張：外勞入境後，原告與王錦城在機場立即向被告反應此問題，要求其
    更正，然被告竟蓄意隱瞞法令之規定，一再向原告與王錦城保證不會任何影響，
    原告因信賴被告之專業素養而誤信為真，然卻因被告惡意的隱瞞及其未善盡人力
    仲介應有之責任而造成原告因此觸犯就業服務法相關規定，在警局偵訊時，被告
    甲○○為撇清其責任，甚至向警員謊稱其並不知情，而捏造一切均是原告與王錦
    城自作主張，因而原告遭警移送偵辦等情，被告則辯稱：入境當天，原告自行將
    外勞接走，僅將外勞之文件交給被告辦理入境後之手續，原告並未向被告反應有
    何外勞弄錯之事等語。原告就上開待證事實，雖舉證人美琳達於偵查時所稱「（
    在機場仲介知情雇主弄錯，你有聽仲介講何話？）當時發現錯誤時，有向仲介講
    ，而仲介稱沒關係，先到王男處，再換到胡處」（見八十九年偵字第一四七四八
    號八十九年十月二十六日偵訊筆錄），及訴外人王錦城於偵查時所稱「我當時也
    發現有異，但仲介稱沒關係，說我與胡女有合夥關係，沒關係且均是合法引進」
    （八十九年偵字第一四七四八號八十九年八月二十二日偵訊筆錄），惟依證人美
    琳達於本院審理時證稱僅聽得懂一點點中文，並稱「在機場不知道他們講些什麼
    」（見九十二年二月二十七日言詞辯論筆錄），則其於偵查時所稱「仲介說沒關
    係」，自難採信。又衡情倘原告所說「被告於機場知悉雇主弄錯，而稱沒有關係
    ，原告相信之」為真，則原告自可帶美琳達回去，惟事實上，美琳達入境當日係
    與王錦城回去，據證人美琳達證稱：其先到王錦城家中住了一個多月，原告乙○
    ○說她是我的雇主，我說我的雇主是王錦城，原告說她會叫台灣仲介處理，所以
    叫我過去等語（見同日筆錄），倘美琳達之雇主真為原告，美琳達為何自稱雇主
    係王錦城，又在王錦城處工作一個多月，是究有無弄錯雇主乙事，依原告所舉上
    開證據，仍無法證明。原告以被告故意隱瞞弄錯雇主情事，並為撇清其責任，向
    警員謊稱其並不知情，致原告遭警移送，對原告人格權、名譽權造成損害，主張
    依侵權行為之規定，請求被告賠償律師費用及慰撫金，亦屬無據，應予駁回。
四、綜上，原告請求被告返還已付價金二十四萬一千元、賠償七萬元律師費及慰撫金
    一百萬元，共一百三十一萬一千元，為無理由，應予駁回。原告既受敗訴判決，
    其假執行之聲請即失所依據，應併予駁回。
五、因本案事證已臻明確，兩造其餘主張陳述及所提之證據，均毋庸再予審酌，附此
    敘明。
六、據上論結，原告之訴為無理由，依民事訴訟法第七十八條、判決如主文。
中      華      民      國    九十二    年      三      月    二十七    日
                                  臺灣板橋地方法院民事第三庭
~B法  官  陳映如
右為正本係照原本作成。
如對本院判決上訴，須於判決送達後廿日內向本院提出上訴狀。
中      華      民      國    九十二    年      三      月    二十七    日
~B書記官  高玉彬


司法院資訊處製作；財團法人民間司法改革基金會備份。
